【裁判字號】    94,訴,409
【裁判日期】    950410
【裁判案由】    侵權行為損害賠償
【裁判全文】
臺灣屏東地方法院民事判決               94年度訴字第409號
原      告  乙○○
訴訟代理人  蔡將葳律師
複代理人    邱明政律師
被      告  甲○○
上列當事人間侵權行為損害賠償事件，本院於民國95年3 月27日
言詞辯論終結，判決如下：
    主  文
原告之訴及假執行之聲請均駁回。
訴訟費用由原告負擔。
    事實及理由
一、按減縮應受判決事項之聲明者，於訴狀送達後，仍得為之，
    為民事訴訟法第255 條第1 項但書第3 款所明定。原告原起
    訴請求被告給付新台幣（下同）220 萬元，嗣減縮為200 萬
    元，核與上開條文規定相符，應予准許。
二、原告主張：
  (一)被告前以懷疑原告與被告之夫鍾祥憑有染為由，向台灣屏東
    地方法院檢察署提出妨害家庭告訴，兩造乃於告訴期間民國
    94年8 月26日達成和解，簽立和解書（下稱系爭和解書）約
    定原告同意支付被告100 萬元作為精神損害賠償，被告同意
    撤回對原告之刑事告訴，如有違反，願賠償200 萬元違約金
    予原告，原告則當場簽發10張面額合計100 萬元之本票予被
    告。
  (二)因被告於94年8 月29日電告原告表示其已撤回刑事告訴，要
    求原告先給付20萬元，原告即於當日匯款20萬元予被告，詎
    原告於同年月30日接獲台灣屏東地方法院檢察署94年度偵字
    第3306號妨害家庭案件之不起訴處分書後（下稱系爭刑案）
    ，始知被告雖於同年月29日撤回告訴，然卻另行提起再議，
    違反系爭和解書之約定，爰依系爭和解書之法律關係，請求
    被告給付原告200 萬元及其法定利息。於本院聲明：被告應
    給付原告200 萬元，及自起訴狀繕本送達翌日起至清償日止
    ，按年息5 ％計算之利息；願供擔保請准宣告假執行。
三、被告則以：
  (一)原告與被告之夫鍾祥憑有妨害家庭行為，經被告原諒後仍不
    悔改，被告因此於94年3 月4 日提出妨害家庭告訴，於偵查
    期間，兩造簽訂系爭和解書，被告確於94年8 月29日具狀撤
    回刑事告訴，並要求原告給付20萬元。
  (二)被告於94年9 月2 日收受系爭刑案不起訴處分書後發現並未
    提及被告撤回告訴一事，唯恐遭原告誤會未為撤回告訴，乃
    去電向書記官請示，書記官建議被告可聲請再議，請求發回
    續查另以撤回告訴作為不起訴處分之理由。系爭刑案發回續
    查後，經台灣屏東地方法院檢察署94年度偵續字第43號以撤
    回告訴為由為不起訴處分。被告確於94年8 月29日依據系爭
    和解書約定撤回告訴，並無違反系爭和解書之約定等語資為
    抗辯，於本院聲明：原告之訴及假執行之聲請均駁回；如受
    不利益判決，願供擔保免為假執行。
四、兩造不爭執事項：
  (一)兩造於94年8 月26日簽訂系爭和解書，約定原告同意支付被
    告100 萬元作為精神損害賠償，被告同意撤回刑事告訴，如
    有違反，願賠償200 萬元違約金予原告。原告並於94年8 月
    29日匯款20萬元予被告（本院卷第4至5頁）。
  (二)被告業於94年8 月29日向台灣屏東地方法院檢察署遞狀撤回
    系爭刑案之刑事告訴，同年9 月2 日收到系爭刑案之不起訴
    處分書，並於同年9 月7 日，以該署應依告訴撤回為不起訴
    處分，而非以罪嫌不足為不起訴處分為由聲請再議（本院卷
    第26、32至34頁）。
  (三)系爭刑案之不起訴處分書係以罪嫌不足為不起訴處分之理由
    ；經被告再議後發回續查，經台灣屏東地方法院檢察署94年
    度偵續字第43號另以告訴撤回為由為不起訴處分（本院卷第
    6至8、39頁）。
  (四)原告因認被告詐騙其20萬元，向屏東地方法院檢察署提起詐
    欺告訴，業經該署95年度偵字第537 號以罪嫌不足為由，為
    不起訴處分（本院卷第54頁）。
五、原告主張被告雖撤回系爭刑案之刑事告訴，但仍提起再議之
    聲請，違反系爭和解書約定，請求賠償200 萬元違約金等情
    ，已為被告所否認，並以前揭情詞置辯，是本院所應審究者
    即為被告上開所為有無違反系爭和解書之約定？經查：
  (一)按告訴乃論之罪以告訴為其訴追條件，告訴一經合法撤回，
    其訴追條件即有欠缺，法院自無從為實體上之審理；又告訴
    乃論之罪，其告訴既經合法撤回，縱有再議之聲請，亦不影
    響其訴追條件之欠缺。查兩造不爭執之系爭和解書第1 條約
    定「原告同意支付被告100 萬元作為被告之精神損害和解賠
    償」，第3 條約定「被告同意撤回對原告之刑事告訴，若有
    違反約定被告願意賠償原告200 萬元」一節，業如前述，被
    告確於94年8 月29日撤回系爭刑案之刑事告訴，而系爭刑案
    為刑法第239 條之通姦罪，依據刑法第245 條之規定，其為
    告訴乃論，被告既已按照系爭和解書第3 條之約定合法撤回
    告訴，系爭刑案即欠缺訴追條件，依法自不得再為實體上之
    審理。
  (二)雖被告於收受系爭刑案不起訴處分書後聲請再議，然查，系
    爭刑案既經被告依系爭和解書約定合法撤回告訴，依法本不
    得再為實體上之審理，該不起訴處分之理由為罪嫌不足，此
    乃就實體所為之認定，自有予以糾正之必要，被告因此提起
    再議之聲請，糾正此一狀況，難認有何違反系爭和解書約定
    之情事，況被告提起再議，對已合法撤回之刑事告訴，不生
    任何影響，系爭刑案當不會因此再度具備訴追條件，故難認
    被告提起再議違反約定。原告復未舉證說明被告有何違約行
    為，其上開請求，即屬無據，不應准許。
六、綜上所述，原告主張被告提起再議違反系爭和解書約定，請
    求賠償違約金200 萬元等情，為無理由，應予駁回；其假執
    行之聲請，亦失所附麗，應一併駁回。
七、據上論結，原告之訴為無理由，依民事訴訟法第78條，判決
    如主文。
中    華    民    國    95    年    4     月    10    日
                  民事第一庭    法  官  翁世容
正本係照原本作成。
如對判決上訴，須於判決送達後20日內向本院提出上訴狀，其未
表明上訴理由者，應於提出上訴後20日內向本院補提理由書狀（
均須按他造當事人之人數附繕本）。
                                書記官  溫訓暖
中    華    民    國    95    年    4     月    10    日


司法院資訊處製作；財團法人民間司法改革基金會備份。
